【裁判字號】    99,審訴,1292
【裁判日期】    990721
【裁判案由】    毒品危害防制條例
【裁判全文】
臺灣高雄地方法院刑事判決            99年度審訴字第1292號
公  訴  人  臺灣高雄地方法院檢察署檢察官
被      告  甲○○
上列被告因違反毒品危害防制條例案件，經檢察官提起公訴（99
年度撤緩毒偵字第3 號），被告於本院準備程序進行中，為有罪
之陳述，經本院合議庭裁定由受命法官獨任改依簡式審判程序審
理，並判決如下：
    主  文
甲○○施用第一級毒品，處有期徒刑柒月；又持有第一級毒品，
處有期徒刑參月，扣案之海洛因壹包（檢驗後淨重零點零伍陸公
克及含海洛因之包裝袋壹個），沒收銷燬之。應執行有期徒刑捌
月，扣案之海洛因壹包（檢驗後淨重零點零伍陸公克及含海洛因
之包裝袋壹個），沒收銷燬之。
    事  實
一、甲○○前因施用毒品案件，經本院以民國95年度毒聲字第53
    3 號裁定送觀察勒戒後，因無繼續施用毒品傾向，於95年7
    月18日執行完畢釋放，並經臺灣高雄地方法院檢察署檢察官
    於95年7 月30日以95年度毒偵緝字第348 號為不起訴處分確
    定。猶不知戒絕毒癮，明知海洛因係毒品危害防制條例第2
    條第2 項第1 款所明定之第一級毒品，不得持有、施用，竟
    於上開觀察勒戒執行完畢釋放後5 年內，復基於施用第一級
    毒品海洛因之犯意，於97年4 月5 日下午某時，在高雄縣岡
    山鎮灣裡里立德商工旁，以將海洛因摻水後，置入針筒注射
    血管之方式，施用第一級毒品海洛因1 次；另基於持有第一
    級毒品海洛因之犯意，於97年4 月6 日下午3 時50分許，在
    高雄縣岡山鎮○○路樂安醫院前，以新臺幣（下同）500 元
    之價格，向某真實姓名年籍不詳、綽號「阿樂」之成年男子
    ，購買第一級毒品海洛因1 包，而予以持有。旋於同日下午
    4 時5 分許，在高雄縣岡山鎮○○○路路邊為警查獲，當場
    扣得未及施用之第一級毒品海洛因1 包（檢驗後淨重0.056
    公克及內含與海洛因難以析離，應一併視為毒品之包裝袋1
    個），經得同意採集其尿液送驗後，檢驗結果呈嗎啡陽性反
    應，而知悉上情。
二、案經高雄縣政府警察局岡山分局報告臺灣高雄地方法院檢察
    署檢察官偵查起訴。
    理  由
一、本件被告甲○○所犯係死刑、無期徒刑、最輕本刑為3 年以
    上有期徒刑以外之罪，其於準備程序中，就被訴事實為有罪
    之陳述，經本院告知簡式審判程序之旨，並聽取檢察官及被
    告之意見後，合議庭裁定由受命法官獨任進行簡式審判程序
    ，合先敘明。
二、上開事實，業據被告於警詢、偵訊及本院審理時坦承不諱（
    見警卷第5 頁、偵卷第10、18頁、本院卷第55、63頁），且
    經警採集其尿液送台灣檢驗科技股份有限公司檢驗結果，被
    告尿液呈嗎啡陽性反應，有高雄縣政府警察局岡山分局前峰
    派出所偵辦毒品案件嫌疑犯尿液採證檢驗對照表、台灣檢驗
    科技股份有限公司濫用藥物尿液檢驗報告可稽（見警卷第14
    頁、偵卷第12頁）。爰審酌：（一）氣相層析質譜儀（GC／
    MS）乃目前就藥物篩檢結果必須進一步確認時最常採用之確
    認方法，因此在良好的操作條件之下，以氣相層析質譜儀作
    藥物及其代謝物之定性及定量分析，幾乎不會有偽陽性反應
    產生，業經行政院國軍退除役官輔導委員會台北榮民總醫院
    於83年4 月7 日以（83）北總內字第03059 號函示明確。（
    二）又海洛因係嗎啡經化學合成之半人工合成品，毒性倍於
    嗎啡，其經吸食或施打入人體，經新陳代謝作用又分解成嗎
    啡，故海洛因在進入人體後，均以嗎啡型態排於尿液中，故
    於吸食或施打海洛因者尿液中，可檢出嗎啡陽性反應，業經
    憲兵司令部80年5 月7 日以（80）鑑驗字第1746號函示明確
    。從而，被告尿液經以氣相層析質譜儀鑑驗後，結果呈嗎啡
    陽性反應，已如前述，是依前開函示意旨，被告自白核與事
    實相符。又被告前因施用毒品案件，經本院以95年度毒聲字
    第53 3號裁定送觀察勒戒後，因無繼續施用毒品傾向，於95
    年7 月18日執行完畢釋放，並經臺灣高雄地方法院檢察署檢
    察官於95年7 月30日以95年度毒偵緝字第348 號為不起訴處
    分確定之事實，有臺灣高等法院被告前案紀錄表在卷可憑。
    是被告於上開觀察勒戒執行完畢釋放後5 年內，再犯本件施
    用海洛因之犯行，應依法論科。從而，本案事證明確，被告
    犯行堪予認定。
三、核被告所為，係犯毒品危害防制條例第10條第1 項之施用第
    一級毒品及同條例第11條第1 項持有第一級毒品罪。起訴書
    業已載明被告持有海洛因而遭查獲之事實，僅係漏引犯罪法
    條，本院自應一併審理之。被告施用第一級毒品前持有第一
    級毒品之行為（指97年4 月5 日施用海洛因時之持有行為）
    ，已為其後施用之高度行為所吸收，不另論罪。被告所犯上
    開2 罪，犯意各別，行為互殊，應分論併罰。爰審酌被告前
    經觀察勒戒執行完畢，猶不思戒除毒癮，顯見其並無堅定戒
    癮之意志，且未經許可無故持有第一級毒品，行為顯有可議
    之處，惟念其行為尚未危害他人及其犯後坦承犯行，態度尚
    稱良好，持有毒品數量不多等一切情狀，分別量處如主文所
    示之刑，並依刑法第51條第5 款之規定，定其應執行刑，以
    資警惕；至檢察官求予量處應執行有期徒刑1 年3 月，略嫌
    過重，附此敘明。另扣案之海洛因1 包（檢驗後淨重0.056
    公克及內含與海洛因難以析離，應一併視為毒品之包裝袋1
    個），係查獲之毒品，有高雄市立凱旋醫院98年2 月12日濫
    用藥物成品檢驗鑑定書在卷可參（見撤緩毒偵卷第6 頁），
    是不問屬於犯人與否，依毒品危害防制條例第18條第1 項前
    段規定，諭知沒收銷燬。至海洛因送驗所致之耗損，因已滅
    失，爰不沒收銷燬之。
據上論斷，應依刑事訴訟法第273 條之1 第1 項、第299 條第1
項前段，毒品危害防制條例第10條第1 項、第11條第1 項、第18
條第1 項前段，刑法第11條、第51條第5 款，判決如主文。
本案經檢察官乙○○到庭執行職務。
中    華    民    國    99    年     7    月    21    日
                  刑事第十庭  法  官  方錦源
以上正本證明與原本無異。
如不服本判決應於收受本判決後10日內向本院提出上訴書狀，並
應敘述具體理由，如未敘述上訴理由者，應於上訴期間屆滿後20
日內補提理由書狀於本院（均須按他造當事人之人數附繕本）「
切勿逕送上級法院」。
中    華    民    國    99    年     7    月    21    日
                              書記官  黃勤涵
附錄條文：
毒品危害防制條例第10條第1 項：
施用第一級毒品者，處6 月以上5 年以下有期徒刑。
毒品危害防制條例第11條第1 項：
持有第一級毒品者，處3 年以下有期徒刑、拘役或新臺幣5 萬元
以下罰金。

司法院資訊處製作；財團法人民間司法改革基金會備份。
